【裁判字號】    97,抗,284
【裁判日期】    970331
【裁判案由】    假扣押
【裁判全文】
臺灣高等法院民事裁定                   97年度抗字第284號
    抗  告  人  丙○○
                乙○○
                共同送達代收.
    共      同
    代  理  人  謝玉璇律師
    相  對  人  泰洛科技股份有限公司
    法定代理人  甲  ○
    代  理  人  吳啟孝律師
    複代理  人  范  惇律師
上列當事人間假扣押事件，抗告人對於中華民國96年11月22日臺
灣臺北地方法院96年度全字第81號裁定，提起抗告，本院裁定如
下：
    主  文
原裁定關於准就抗告人丙○○之財產假扣押及該程序費用部分均
廢棄。
上開廢棄部分，相對人於原法院之聲請駁回。
其餘抗告駁回。
廢棄部分之聲請及抗告費用，由相對人負擔。駁回部分之抗告程
序費用，由抗告人乙○○負擔。
    理  由
一、相對人於原法院聲請意旨略以：抗告人為夫妻，共同設立家
    樂營造有限公司（下稱家樂公司），抗告人丙○○為登記名
    義負責人，抗告人乙○○為實際負責人。抗告人乙○○於民
    國（下同）95年2月22 日以家樂公司名義與伊簽訂工程合約
    ，由家樂公司向伊承攬坐落 台北縣林口鄉○○段352地號土
    地上之辦公大樓新建工程，其後並由抗告人乙○○參與建築
    圖說之設計與規劃、就承建之爭議均由抗告人乙○○出面或
    以電子郵件與伊協商溝通。詎抗告人未依工程合約所附建築
    圖申請建造執照，竟違反告知及說明義務，隱瞞上情並按期
    向伊請領工程款，共詐得新台幣（下同）33,385,895元。伊
    至96 年3月間始知受騙，抗告人所為涉及刑法詐欺罪嫌，伊
    依工程合約第24條約定解除契約，並得依侵權行為或債務不
    履行之法律關係請求抗告人賠償所受損害。抗告人之房地均
    設定高額抵押權，已遭遠東銀行取消貸款額度請求一次清償
    債務，可見抗告人之銀行債信不佳。另抗告人積極尋覓仲介
    公司代售房地予以處分，有增加財產負擔或就其財產為不利
    益處分之情事，有致日後不能強制執行或甚難執行之虞，願
    供擔保以代釋明，聲請假扣押云云。
    原裁定略以：相對人主張之請求已提出電子郵件釋明，假扣
    押之原因雖有釋明但不足，惟其願供擔保以補釋明之欠缺，
    爰准許之云云。
二、本件抗告意旨略以：(一)本件純屬相對人與家樂公司間之承攬
    契約紛爭，相對人故意主張伊等涉刑法詐欺罪嫌而扣押伊等
    所有財產，應屬無據。家樂公司承攬工程後，均按台北縣政
    府核定之建照圖施工，每階段完成之施工進度均經台北縣政
    府派員至現場簽核，其後再向相對人請領工程款，並無債務
    不履行情事，縱認家樂公司有債務不履行情事，原法院裁定
    准對抗告人之財產為假扣押亦非適法。(二)抗告人遭遠東銀行
    取消貸款額度要求一次清償債務，係因相對人向板橋地方法
    院聲請假扣押（96年度裁全字第3807號）獲准，相對人即遽
    以查封抗告人所有前已向遠東銀行辦理抵押貸款之房地所致
    ，然抗告人已提起抗告，業經本院96年度抗字第1174號裁定
    將上開裁定廢棄確定，抗告人並無所謂債信不佳之情事。至
    於相對人提出之電子郵件並非真實，縱依郵件顯示欲出售林
    口鄉○○○街62巷58號1-4樓之房地屬於抗告人 乙○○之房
    地，亦與抗告人丙○○無關，相對人並未釋明假扣押之原因
    ，原裁定顯有違誤等語。
三、按依92年9月1日修正施行之民事訴訟法第522條第1項、第52
    3條第1項及第526條第1項、 第2項規定，債權人就金錢請求
    或得易為金錢請求之請求，欲保全強制執行者，得聲請假扣
    押；假扣押非有日後不能強制執行或甚難執行之虞者，不得
    為之；請求及假扣押之原因，應釋明之；前項釋明如有不足
    ，而債權人陳明願供擔保或法院認為適當者，法院得定相當
    之擔保，命供擔保後為假扣押。亦即債權人聲請假扣押，應
    就其請求及假扣押之原因加以釋明；須所為釋明有不足，而
    債權人陳明願供擔保或法院認為適當者，始得定相當之擔保
    ，命供擔保後為假扣押。又假扣押為保全程序，並非確定私
    權之訴訟程序，苟合於上開假扣押之要件，經債權人釋明假
    扣押之原因存在，法院即得為准許假扣押之裁定；至於債權
    人之本案債權於實體上是否正當，屬本案問題，非假扣押保
    全程序中所得審認。
四、相對人主張：抗告人與家樂公司於95 年2月22日簽訂工程合
    約， 由家樂公司承攬坐落台北縣林口鄉○○段352地號土地
    上之辦公大樓新建工程，抗告人丙○○為家樂公司之登記負
    責人，抗告人乙○○為實際負責人，未依工程合約所附建築
    圖申請建造執照，竟向伊請領工程款共詐得33,385,895元，
    抗告人應負詐欺及債務不履行之損害賠償責任等情，有其上
    記載抗告人丙○○為負責人之家樂公司與相對人間之工程合
    約書在卷（本院卷第38-56頁）， 並據相對人提出抗告人乙
    ○○與之連絡溝通系爭工程合約事項之電子郵件可按（本院
    卷第38-56頁，相證二─相證五）， 卷附證據之電子郵件收
    件者郵件信箱lin60624@ms34.hinet.net 與抗告人於本案訴
    訟即台北地方法院96 年度建字第193號事件中提出之被證十
    乙○○之郵件信箱相同，堪認：相對人已就本件假扣押之請
    求予以釋明。
五、相對人另主張：抗告人所有房地均設定高額抵押權，已遭遠
    東銀行取消貸款額度，請求一次清償，且積極尋覓仲介公司
    代售房地，有增加財產負擔或就其財產為不利益處分之情事
    ，而有假扣押之原因云云，並提出抗告人與他人間往來之電
    子郵件為據（原法院卷第24-41頁，即本院卷第107-120頁）
    。經查：
  (一)相對人前於96 年5月間，列丙○○、乙○○（本件抗告人）
    及訴外人馬康俊為債務人，即向板橋地方法院聲請假扣押，
    經該法院96年度裁全字第3807號裁定准許，相對人即依該裁
    定提供擔保並聲請查封抗告人丙○○、乙○○所有之坐落台
    北縣林口鄉○○段三塊厝小段11-6地號（權利範圍883596分
    之7930）土地及其上建號1213、1275、1276之房屋、同鄉○
    ○段650地號（權利範圍萬分之1660）及其上建號1640、164
    2之房屋、同鄉○○○段下福小段210地號（權利範圍4分之3
    ）土地等不動產（板橋地方法院96年度執全字第2161號），
    有假扣押聲請狀、板橋地方法院96年度裁全字第3807號裁定
    、民事執行處囑託查封登記書可按 （本院卷第23-31頁）。
    而抗告人原提供上開不動產為擔保物向遠東商業銀行股份有
    限公司（下稱遠東銀行）借款，該銀行因上開不動產遭上開
    板橋地方法院96年度執全字第2161號查封在案，遂發函通知
    抗告人：有關債務依約視為全部到期之旨，有遠東銀行之函
    件在卷（本院卷第32頁），可見：抗告人遭遠東銀行要求一
    次清償債務，係因相對人聲請查封抗告人丙○○、乙○○所
    有之不動產所致。惟前揭板橋地方法院96年度裁全字第3807
    號裁定有關准許相對人對抗告人丙○○、乙○○為假扣押之
    裁定部分，其後已經本院96年度抗字第1174號裁定廢棄，並
    駁回相對人之聲請，相對人嗣雖不服提起再抗告，仍遭駁回
    再抗告確定在案，亦有本院96年度抗字第1174號裁定足憑（
    本院卷第33-37頁）。 是相對人對抗告人所有不動產查封致
    遠東銀行要求一次清償債務之原因應已不存在，尚難認為抗
    告人丙○○、乙○○有銀行債信不佳之情事。
  (二)惟依相對人提出之電子郵件（原法院卷第24-41頁， 即本院
    卷第107-120頁）， 可看出台北縣林口鄉○○○街62巷58號
    1-4樓房屋及坐落基地確於96 年11月間有委請住商房屋仲介
    公司出售之內容，而該房地屬於抗告人乙○○所有，業據抗
    告人乙○○承認在卷（本院卷第11頁反面），堪認；抗告人
    乙○○確有就其所有房地預為出售處分之情事，則相對人針
    對抗告人乙○○就其財產有為不利益處分，致日後不能強制
    執行或甚難執行之假扣押原因已予釋明。
  (三)相對人雖主張：抗告人丙○○就其所有房地均設定高額抵押
    權，向銀行貸款，而認為有增加負擔之情，固據提出抗告人
    丙○○名下之台北縣林口鄉○○段三塊厝小段11-6地號土地
    、及其上建號1213、1275、1276之房屋登記謄本為憑（本院
    相證十三第5-7頁）。 惟查丙○○就上開不動產設定最高抵
    押權並辦妥登記予抵押權人遠東銀行，係93 年10月5日，即
    在兩造於95 年2月22日簽訂工程合約前即已為，並非在兩造
    簽訂合約後就其財產為增加負擔之行為，此外相對人自承並
    無任何抗告人丙○○就其所有財產有出售處分之證據在卷（
    本院卷第125頁反面）， 自難謂相對人針對抗告人丙○○之
    假扣押原因已予釋明。
  (四)至於抗告人執詞：相對人未就渠等應負損害賠償責任舉證云
    云，核係兩造間本案訴訟之實體問題，非屬本件假扣押保全
    程序中所得審認之事項，本院無從斟酌，抗告人容有誤解。
六、綜上所述，(一)就抗告人丙○○部分：相對人並未釋明假扣押
    之原因，縱相對人聲明願供擔保亦無足補釋明之欠缺，則相
    對人之聲請，為無理由，應予駁回。(二)就抗告人乙○○部分
    ：相對人就假扣押之請求及原因均予釋明，則相對人就此部
    分之聲請，洵屬有據，應予准許。
    原裁定未詳查，就抗告人丙○○逕予准許，尚有未洽，抗告
    意旨指摘原裁定不當，為有理由，爰予廢棄裁定如主文第二
    項所示。原裁定就抗告人乙○○部分予以准許，並無不合，
    抗告意旨仍予指摘，為無理由，應予駁回。
七、據上論結：本件抗告為一部有理由，一部無理由，依民事訴
    訟法第495條之1第1項、第449條第1項、第492條、第95條、
    第79條，裁定如主文。
中    華    民    國    97    年    3    月     31    日
                    民事第一庭
                        審判長法  官  張耀彩
                              法  官  盧彥如
                              法  官  林金吾
正本係照原本作成。
本裁定除以適用法規顯有錯誤為理由，並經本院許可外，不得再
抗告。如提起再抗告，應於收受後10日內委任律師為訴訟代理人
向本院提出再抗告狀。並繳納再抗告費新台幣１千元。
中    華    民    國    97    年    3     月    31    日
                              書記官  張淑芳


司法院資訊處製作；財團法人民間司法改革基金會備份。
